臺灣彰化地方法院刑事判決
110年度訴字第798號
公  訴  人  臺灣彰化地方檢察署檢察官 
被      告  林阮氷


            林采燕


選任辯護人  陳昭宜律師
上列被告因傷害等案件，經檢察官提起公訴（110年度調偵字第2
10號），本院判決如下：
    主    文
乙○○犯傷害罪，共貳罪，分別處罰金新臺幣參仟元、新臺幣壹萬
捌仟元，如易服勞役，均以新臺幣壹仟元折算壹日。應執行罰金
新臺幣貳萬元，如易服勞役，以新臺幣壹仟元折算壹日。
甲○○犯強制罪，處罰金新臺幣貳仟元，如易服勞役，以新臺幣壹
仟元折算壹日。
    犯罪事實
一、甲○○、乙○○為母女。緣丙○○因自認與甲○○之子林文正多年前
    有金錢糾紛，丙○○一再向林文正催討債務無果，遂於民國10
    9年9月15日（農曆7月28日）下午1時30分許，邀請丁○○同往
    ，由丙○○在甲○○位於彰化縣○○鄉○○路0段000號住處正對面之
    路旁，披麻帶孝擺設供桌，點燃線香並準備腳尾飯，供桌旁
    放置中空板1塊，板上張貼啟事1紙，印有林文正照片，並繕
    打「尋人啟事 拜請陰陽二界好兄弟來抓鬼 欠我錢躲起來①
    林文正在台東初鹿山莊吞了我土地投資款800萬……脫產兒子
    林劭澤女兒林欣頤名下……」等字，將中空板製作成如墓碑之
    樣式，藉口以祭拜好兄弟之名義，行討債之實，欲藉騷擾林
    文正之父母，逼促林文正出面處理債務。適乙○○與其配偶黃
    朝瑞回娘家探視甲○○，目睹丙○○行徑大為不滿而出面制止，
    丙○○不從，乙○○氣憤之下，竟基於毀損及傷害之犯意，先後
    拿起丙○○所有，放在供桌上之麥克風及手機各1支，將麥克
    風摔至路旁水溝致其損壞，手機則擲向供桌，碰撞桌面後彈
    落在地，手機液晶螢幕因而破裂損壞，乙○○繼而又與丙○○搶
    奪上開中空板，雙方拉扯時，乙○○將中空板朝丙○○砸，丙○○
    伸手阻止，導致中空板朝丙○○臉部、身體方向拗折，該板因
    而折損，丙○○之鼻子、左側腕部亦因受中空板邊緣擦過而挫
    傷。
二、乙○○見丁○○在一旁以手機攝錄其與丙○○在馬路邊爭執之情形
    ，乙○○明知民眾在衝突自行蒐證乃合法權利，竟基於強制之
    犯意，欲搶奪丁○○之手機，阻止丁○○錄影並刪除所錄影像，
    因遭丁○○阻止，乙○○可預見其繼續抓及拉扯丁○○持手機之手
    、推擠丁○○，可能導致丁○○受傷，並可能使丁○○手機因而受
    到碰撞或摔落因而損壞，仍繼續搶奪丁○○之手機，在拉扯中
    將丁○○推擠到另一邊之路旁，丁○○因而受有左側前臂挫傷、
    右側前胸壁挫傷、左側上臂挫傷、腹痛等傷害，並在拉扯中
    導致丁○○之手機碰撞旁邊櫃子而使得手機液晶螢幕破裂損壞
    ，而以此強暴方式，妨害丁○○持手機錄影之權利。甲○○於一
    旁，見乙○○無法順利搶奪下丁○○之手機，遂前去抓丁○○之手
    ，欲搶奪丁○○之手機，而以此強暴方式，妨害丁○○持手機錄
    影之權利。
三、案經丙○○、丁○○訴由彰化縣警察局北斗分局報告臺灣彰化地
    方檢察署檢察官偵查起訴。
    理    由
一、證據能力之說明：
    本案以下所引用被告甲○○、乙○○以外之人於審判外之言詞或
    書面陳述，業經於審理期日踐行調查證據程序，檢察官、被
    告及辯護人均已當庭表示無意見，且迄至言詞辯論終結前亦
    未聲明異議，本院審酌該等言詞或書面陳述之製作及取得，
    並無證據顯示有何違背程序規定而欠缺適當性之情事，認以
    之為證據應屬適當，依刑事訴訟法第159條之5之規定，自均
    有證據能力。而非供述證據部分，經本院於審理中提示並告
    以要旨而為調查時，檢察官、被告及辯護人亦未表示無證據
    能力，本院審酌該等證據作成及取得之程序均無違法之處，
    亦認均有證據能力。
二、認定犯罪事實所憑之證據及認定之理由：
　　訊據被告乙○○固坦承有於上開時間、地點與告訴人丙○○發生
    爭執，並毀損丙○○所有之藍芽麥克風及手機，並於見到告訴
    人丁○○持手機在攝影時，前去制止丁○○拍攝之事實，惟矢口
    否認有對丙○○為毀損、傷害及對丁○○為強制、傷害及毀損之
    犯行，辯稱：①告訴人丙○○跟我弟弟有糾紛，一直跑來亂，
    我父親的聲譽被丙○○這樣毀掉，我當下氣不過就摔丙○○的麥
    克風跟手機，我是自力救濟，且丙○○鼻子上應該原本就有傷
    ，也沒看到他手腕有受傷；②我前去制止丁○○錄影，但我是
    擔心我母親的安危，我沒有傷害他的意思，我也沒有碰到他
    手機等語。被告甲○○則於本院審理時矢口否認強制之犯行，
    辯稱：我沒有搶丁○○手機等語。經查：
　㈠被告乙○○被訴毀損及傷害告訴人丙○○部分：
  ⒈告訴人丙○○自稱林文正（被告甲○○之子、被告乙○○之弟）積
    欠其新臺幣800萬元債務多年，然丙○○未曾尋合法之訴訟管
    道對林文正提起任何民事訴訟，且被告甲○○與告訴人丙○○無
    任何債權債務關係，告訴人丙○○亦知悉林文正未與其母親甲○○同住之事實，為告訴人丙○○所自承，並有民事紀錄科分案
    室、彰化、員林、北斗簡易庭分案室、非訟中心分案室查詢
    表在卷可查。告訴人丙○○於109年9月15日（農曆7月28日）
    下午1時30分許，在被告甲○○位於彰化縣○○鄉○○路0段000號
    住處對面之路旁，披麻帶孝擺設供桌，點燃線香暨以「腳尾
    飯」祭拜好兄弟，供桌旁放置中空板1塊，板上張貼啟事1紙
    ，印有林文正照片，並繕打「尋人啟事 拜請陰陽二界好兄
    弟來抓鬼 欠我錢躲起來 林文正在台東初鹿山莊吞了我土地
    投資款800萬……脫產兒子林劭澤女兒林欣頤名下……」等字；
    被告乙○○父親因重病而前往護理之家受看護、母親即被告甲○○年齡已經84歲，目前一人獨居於上開住處，告訴人丙○○曾
    多次以不當之方式向其弟林文正討債，並曾經判處拘役刑；
    被告乙○○見告訴人丙○○故意在俗稱的鬼月中以上開方式在母
    親住處前之馬路對面催討債務，導致母親受到驚嚇且父親顏
    面盡失，因而氣憤不已，與其配偶黃朝瑞前去與告訴人丙○○
    理論，告訴人丁○○則站在馬路另一邊路旁（即被告甲○○住家
    同側）以手機拍攝被告乙○○與告訴人丙○○之衝突過程之事實
    ，除被告乙○○供述外，另有證人即告訴人丙○○、丁○○之證述
    、證人黃朝瑞之證述，甲○○住處及案發地點蒐證照片照片（
    109年度偵字第13317號卷第44頁反面，下稱偵卷）、中空板
    照片（偵卷第45頁反面）、告訴人丁○○手機錄影影像檔光碟
    、員警製作之上開影像檔擷取畫面為證，此部分之事實，堪
    認屬實。
　⒉被告乙○○於氣憤之下，先拿起丙○○放置於桌上之藍芽麥克風
    ，往馬路旁之水溝丟，導致麥克風掉到水溝中而毀損，告訴
    人丙○○開始收拾物品要換地方時，被告乙○○又再拿起丙○○放
    置於桌上之手機，朝丙○○身上砸，手機先砸到丙○○左手後摔
    落在地面，造成手機液晶螢幕破裂之事實，除告訴人丙○○之
    證述外，另業經本院於準備程序勘驗、審理程序播放丁○○所
    拍攝之錄影影像，製有勘驗筆錄在卷可查（本院卷第71至73
    頁），並有畫面截圖在卷（偵卷第47至49頁、本院卷第115
    至143頁），且有藍芽麥克風掉落於水溝中泡在水裡之照片
    （偵卷第45頁）、手機液晶螢幕破損之照片（偵卷第47頁）
    在卷可證，足認被告乙○○確實有毀損告訴人丙○○所有之藍芽
    麥克風及手機液晶螢幕之事實。
　⒊被告乙○○並搶奪告訴人丙○○之中空板後，朝丙○○身上砸，因
    丙○○出手阻止，抓住中空版，不讓被告乙○○砸下，該中空板
    因而折損往丙○○方向凹折，中空板較為銳利之邊緣因而擦到
    丙○○之鼻子及手腕，導致丙○○之鼻子、左側腕部因而挫傷之
    事實，除本院勘驗影像及勘驗筆錄、截圖畫面外（本院卷第
    123至131頁），並經告訴人丙○○證述明確，另有診斷證明書
    、丙○○就醫照片為證（本院卷第93頁），足認被告乙○○持中
    空板砸丙○○之行為確實造成中空板凹折而毀損及丙○○受傷。
    被告乙○○雖辯稱：我原本就看見他鼻子有流血、影片中也沒
    辦法看見他手腕有受傷等語，然從影像中確實可見中空板遭
    到凹折時邊緣有碰撞到告訴人丙○○之鼻子、告訴人丙○○左手
    也有遭中空板劃過的情形，而告訴人丙○○鼻子受傷及手腕受
    傷之部位，也與影片內中空板碰觸到之位置大致相同，且告
    訴人丙○○就醫時傷口仍有血跡（本院卷第93頁），絕非舊傷
    ，足認告訴人丙○○之傷勢確實為被告乙○○持中空板砸告訴人
    丙○○時所造成，被告乙○○所辯解，難以採信。　
　㈡被告乙○○被訴強制、傷害及毀損；被告甲○○被訴強制告訴人
    丁○○部分：　
　⒈告訴人丁○○原本在馬路另一旁拍攝被告乙○○與告訴人丙○○之
    衝突經過，隨後走近拍攝，被告乙○○見狀，遂衝向丁○○欲搶
    奪丁○○之手機，因丁○○以另一手阻止，乙○○仍不斷抓丁○○之
    手，兩人在拉扯中，丁○○不斷退後，退到馬路另一邊即甲○○
    之家門口之事實，除告訴人丁○○之證述外，另經本院勘驗及
    播放丁○○所拍攝之錄影影像，製有勘驗筆錄在卷可查（本院
    卷第71至73頁），並有畫面截圖在卷（偵卷第50至51頁、本
    院卷第145至161頁）。而被告丁○○乃在馬路旁拍攝被告乙○○
    及告訴人丙○○在公共場所之馬路上的活動，應屬告訴人丁○○
    之合法權利，被告乙○○本無權力禁止他人攝影，然被告乙○○
    為了阻止丁○○拍攝，並試圖搶奪丁○○手機後刪除影片而不斷
    抓丁○○之手，並與丁○○發生拉扯、將丁○○推擠到道路另一邊
    ，丁○○之手機並在搶奪及推擠中毀損，此部分除證人丁○○證
    述外，另經本院勘驗丁○○所拍攝之影像明確，且有診斷證明
    書、丁○○傷勢照片、丁○○手機之毀損照片為證，足認被告乙○○確實有傷害、強制及毀損之行為。被告乙○○雖辯稱：沒有
    傷害丙○○之故意、也沒有碰到手機等語，然而，從影片中清
    楚可見，被告乙○○一直試圖抓丁○○的手，即便遭受丁○○阻止
    ，仍繼續奮力朝丁○○抓，影像並因此不斷晃動，最後並因而
    錄影停止，被告乙○○以此激烈方式搶奪丁○○手機，當然得見
    丁○○之手部一定會被抓傷、推擠下丁○○也可能受傷，且得以
    預見2人在爭搶手機之過程中，丁○○之手機亦可能因此而掉
    落或受到碰撞而毀損，丁○○之傷勢也可見手臂上都是抓痕（
    本院卷第89頁），被告乙○○竟仍繼續奮力抓丁○○持手機的手
    及推擠丁○○，自然具有傷害及毀損之故意。
　⒉被告甲○○見女兒乙○○及丁○○已經拉扯到住家門前，乙○○仍無
    法順利搶奪下丁○○之手機，遂與乙○○一同搶丁○○之手機之事
    實，業經丁○○證述明確，證人黃朝瑞亦證稱：一開始是乙○○
    跟丁○○在拉扯，後來我岳母從家裡面出來，也過去拉扯，我
    看見我岳母差點被丁○○撞倒，趕快過去扶住我岳母等語。而
    被告甲○○因搶手機之過程中，遭到丁○○抵擋，被告甲○○並因
    而受傷及手鐲破損，甲○○遂對丁○○提出傷害及毀損罪之告訴
    ，並提出南星醫院診斷證明書及手鐲照片予員警作為證據（
    偵卷第51頁反面、第55頁），被告甲○○亦於偵查中向檢察官
    供述稱：我也靠過去要搶手機，丁○○就手肘揮過來，我跌倒
    後又爬起來要去拿手機，但重心不穩差點跌倒，黃朝瑞就過
    來扶住我、我的手鐲可能是在拉扯過程中弄壞等語，更足認
    被告甲○○確實前去搶奪丁○○之手機，而以此方式妨害丁○○拍
    攝影像之權利。故被告甲○○於審理程序時改稱：我沒有一起
    搶手機等語，顯不可採。
　㈢被告乙○○辯護人雖辯稱：丙○○之行為嚴重妨害到甲○○，乙○○的行為是自力救濟等語，然告訴人丙○○在路旁擺設供桌，縱然不妥，且侵擾到甲○○之居住安寧，然被告乙○○稱已經報警，足認被告乙○○亦知悉有足以排除告訴人丙○○侵害之方式，而無須以毀損告訴人丙○○物品及傷害丙○○之方式來排除侵害之急迫性，況告訴人丙○○已經收拾物品要離去時，乙○○仍繼續砸毀丙○○之手機、並拿中空版砸丙○○；且從本院勘驗影像觀看整個衝突過程亦可知，乙○○砸丙○○物品之行為純屬表達氣憤的發洩行為，與自力救濟及正當防衛無關，被告乙○○亦自承是因為氣不過告訴人丙○○以此方式造成其父親名譽掃地，因而砸毀告訴人丙○○物品，而非出於防衛之意思。至於丁○○持手機拍攝之行為，更屬於丁○○之合法權利，難認對乙○○有何不法之侵害存在。故被告乙○○辯護人所辯，難以採信。
  ㈣從而，本件事證明確，被告乙○○犯罪事實一毀損告訴人丙○○
    藍芽麥克風、手機螢幕、中空板之犯行、傷害告訴人丙○○之
    犯行，及犯罪事實二對告訴人丁○○所為傷害、強制及毀損之
    犯行；被告甲○○對告訴人丁○○所為強制之犯行均堪以認定，
    應依法論科。
三、論罪科刑：
  ㈠核被告乙○○犯罪事實一所為，係犯刑法第354條之毀損他人物
    品罪、刑法第277條第1項之傷害罪；犯罪事實二所為，係犯
    刑法第277條第1項之傷害罪、刑法第304條之強制罪及刑法
    第354條之毀損他人物品罪。被告甲○○犯罪事實二所為，係
    犯刑法第304條之強制罪。被告乙○○犯罪事實一之行為，係
    出於阻止告訴人丙○○催討債務之同一決意，係以一行為觸犯
    毀損及傷害犯行；犯罪事實二係為刪除告訴人丁○○以其手機
    所錄影像及阻止其繼續錄影，因而造成告訴人丁○○受傷及手
    機液晶螢幕毀損，係以一行為觸犯強制、傷害及毀損犯行，
    均應從較重之傷害罪論處。被告乙○○上開對丙○○所為之傷害
    犯行、對告訴人丁○○所為之傷害犯行間，犯意各別、行為不
    同、被害人相異，應分論併罰。
　㈡被告甲○○為25年生，於本件案發時已84歲，應依刑法第18條
    第3項之規定，減輕其刑。
　㈢爰審酌被告乙○○與被告甲○○之行為雖有不當，然被告乙○○之
    犯罪動機乃出於維護父母，且告訴人丙○○自稱其與林文正之
    債務糾紛已有數年，而卻不思以正當方式爭取權益，故意到
    被告甲○○住宅正前面，將其子林文正之照片作成類似墓碑之
    方式祭拜，以此種違反公序良俗之方式催討債務，造成無關
    之被告甲○○及乙○○困擾，告訴人丙○○甚至在本院審理時仍一
    再證稱：我不是討債，我是祭拜好兄弟，我要在哪裡拜是我
    的自由等語等語，陳述顯與事實不符；而告訴人丁○○年僅20
    歲，與林文正毫無金錢糾紛，眼見丙○○以此不當方式方式討
    債，卻仍於本院審理時爭稱：我完全不知到丙○○要做什麼等
    語，故告訴人2人討債行為誠屬可議，因而惹起被告乙○○及
    甲○○之厭惡而犯下本案犯行，被告乙○○及甲○○實屬情有可原
    ；而本件告訴人丙○○及丁○○遭毀損之物品價值均不高，且告
    訴人2人傷勢均輕微，其中丙○○更僅為輕微挫傷；另審酌被
    告乙○○及甲○○於本院審理時矢口否認犯行之犯後態度，及被
    告2人雖未與告訴人2人達成和解，然告訴人丙○○於本院準備
    程序時亦稱：和解要請林文正出來談等語，而足認告訴人丙○○根本不欲與被告2人和解，而故意要將與本案無關之事牽
    扯入內，故本件無法達成和解無從歸咎於被告2人；兼衡被
    告乙○○大學畢業之學歷，之前於戶政事務所服務，現已退休
    ；被告甲○○國小畢業之學歷，配偶已過世，育有兩女、兩子
    ，除被告乙○○及林文正外，其餘兩子女均在國外等一切情況
    ，分別量處如主文所示之刑，並諭知易服勞役之折算標準，
    被告乙○○部分並定其應執行刑及諭知易服勞役之折算標準。
四、公訴意旨另以：被告乙○○妨害告訴人丙○○在該處活動，因認
    被告乙○○涉犯強制罪嫌。被告甲○○與乙○○共同基於毀損、傷
    害之犯意，造成丁○○受有左側前臂挫傷、右側前胸壁挫傷、
    左側上臂挫傷、腹痛等傷害及手機螢幕毀損，因認被告甲○○
    涉犯傷害罪及毀損罪嫌。然查：
　㈠被告乙○○部分：
　  強制罪在犯罪結構上則被認為是一種開放性構成要件，或稱
    具有補充必要性的構成要件，還必須從正面去審查強制手段
    與所企求的目的之間的關連性是否為法秩序所不允許，強制
    行為必須具有社會倫理上的不可容忍性，始認為此一行為具
    有構成要件該當性且具違法性；如果未達到此一不可容忍之
    程度，則應根本地認為強制罪構成要件不該當。本案告訴人
　　丙○○不思以正當方式找林文正解決債務糾紛，且明知林文正
    未與母親甲○○同住，卻故意在鬼月於甲○○住家前以祭拜林文
    正之方式來催討債務，無論是否已達刑事不法之程序，然告
    訴人丙○○此舉，實已侵害甲○○之居住安寧，逾越社會風俗倫
    理，不應認為丙○○有以此背於善良風俗方式討債之權利。故
    被告乙○○前去阻止告訴人丙○○之行為，難認逾越企求的目的
    之間的關連性是否為法秩序所不允許，不應認定被告乙○○構
    成強制罪，然此部分如成立犯罪，與被告乙○○在阻止丙○○時
    所另為之毀損及傷害犯行間有裁判上一罪之情形，爰不另為
    無罪之諭知。
　㈡被告甲○○部分：
　　從丁○○攝錄之影片可知，本件乃被告乙○○先前去搶奪告訴人
    丁○○之手機，與丁○○發生激烈拉扯，被告甲○○直到影片結束
    時，均未曾出現在影像畫面之內。而此部分亦經證人黃朝瑞
    證稱：我岳母從家裡出來出過去拉扯，差點被撞到，我就過
    去扶住我岳母等語，並與被告甲○○於偵查中供述中稱：我也
    靠過去要搶手機，但跌倒又爬起來，又差點跌倒被黃朝瑞扶
    起等語相符合，足認被告甲○○是見乙○○搶奪不到手機，而中
    途加入，並隨即遭撞開，立即被黃朝瑞扶到一旁，而退出被
    告乙○○與丁○○之爭執；而告訴人即證人丁○○亦證稱：我不記
    得如何受傷等語，故難認與證人丁○○之傷勢及手機液晶螢幕
    毀損與被告甲○○有關。然此部分如成立犯罪，與被告甲○○搶
    奪丁○○手機之強制犯行間有裁判上一罪之情形，爰不另為無
    罪之諭知。
據上論斷，應依刑事訴訟法第299條第1項前段，判決如主文。
本案經檢察官何蕙君提起公訴，檢察官陳昭蓉到庭執行職務。
中　　華　　民　　國　　111 　年　　2 　　月　　10　　日
                  刑事第二庭   審判長法官  葉明松
                               法      官  陳薏伩
                               法      官  陳怡潔
以上正本證明與原本無異。
如不服本判決應於收受判決後20日內向本院提出上訴書狀，並應
敘述具體理由。其未敘述上訴理由者，應於上訴期間屆滿後20日
內向本院補提理由書( 均須按他造當事人之人數附繕本) 「切勿
逕送上級法院」。
告訴人或被害人對於判決如有不服具備理由請求檢察官上訴者，
其上訴期間之計算係以檢察官收受判決正本之日期為準。
中　　華　　民　　國　　111 　年　　2 　　月　　10　　日
                               書  記  官  顧嘉文

附錄本案論罪科刑法條：
中華民國刑法第277條
傷害人之身體或健康者，處五年以下有期徒刑、拘役或五十萬元
以下罰金。
犯前項之罪，因而致人於死者，處無期徒刑或七年以上有期徒刑
；致重傷者，處三年以上十年以下有期徒刑。

中華民國刑法第304條
以強暴、脅迫使人行無義務之事或妨害人行使權利者，處三年以
下有期徒刑、拘役或九千元以下罰金。
前項之未遂犯罰之。

中華民國刑法第354條
毀棄、損壞前二條以外之他人之物或致令不堪用，足以生損害於
公眾或他人者，處二年以下有期徒刑、拘役或一萬五千元以下罰
金。